臺灣臺南地方法院刑事判決
110年度訴字第393號
公  訴  人  臺灣臺南地方檢察署檢察官
被      告  王雅虹


選任辯護人  茆臺雲律師
            張佩珍律師
            岳世晟律師
上列被告因誣告案件，經檢察官提起公訴（109年度偵字第20632
號），本院判決如下：
    主  文
甲○○無罪。 
    理  由
一、公訴意旨略以：被告甲○○與告訴人乙○○○為姑嫂關係，被告
    明知其婆婆林美玉名下之不動產所有權狀及私人印鑑章（下
    稱本案不動產權狀及印鑑）已於民國108年2月中旬由其公公
    王明枝交予告訴人保管，仍意圖使他人受刑事處分而基於誣
    告之犯意，於108年12月5日具狀向臺灣臺南地方檢察署（下
    稱臺南地檢署）檢察官故意虛構告訴人曾於108年10月2日12
    時58分許前往被告位於臺南市○○區○○00號之住處，利用被告
    忙於王明枝喪葬事宜之際，竊取本案不動產權狀及印鑑；復
    於109年3月3日在臺南地檢署檢察官訊問時，以言詞持續指
    稱上情而誣指告訴人涉有竊盜罪嫌等語，而對告訴人提出竊
    盜告訴，足生損害於告訴人及司法機關對於案件偵查之正確
    性。嗣經臺南地檢署檢察官調查後，於109年4月10日以109
    年度偵字第6499號（下稱前案）對告訴人為不起訴處分。因
    認被告涉犯刑法第169條第1項之誣告罪嫌等語。
二、按犯罪事實應依證據認定之，無證據不得認定犯罪事實；不
    能證明被告犯罪或其行為不罰者，應諭知無罪之判決，刑事
    訴訟法第154 條第2 項、第301 條第1 項分別定有明文。次
    按檢察官就被告犯罪事實，應負舉證責任，並指出證明之方
    法，刑事訴訟法第161 條第1 項亦有明文規定。因此，檢察
    官對於起訴之犯罪事實，應負提出證據及說服之實質舉證責
    任；倘其所提出之證據，不足為被告有罪之積極證明，或其
    闡明之證明方法，無從說服法官以形成被告有罪之心證，基
    於無罪推定之原則，自應為被告無罪判決之諭知。又按刑法
    第169 條第1 項之誣告罪，係以行為人意圖他人受刑事或懲
    戒處分，向該管公務員誣告者，始克當之。所稱「誣告」即
    虛構事實，進而申告而言，又所謂虛構事實，係指明知無此
    事實，而故意捏造者而言，是如若出於誤信、誤解、誤認或
    懷疑有此事實，或對其事實誇大其詞，或資為其訟爭上之攻
    擊或防禦方法，或其目的在求判明是非曲直者，固均不得謂
    屬誣告；即其所申告之事實，並非完全出於憑空捏造，或尚
    非全然無因，而只以不能積極證明為虛偽，或因證據不充分
    ，致受誣告人不受追訴處罰者，亦不成立誣告罪。 
三、公訴意旨認被告涉有上開誣告犯行，無非係以被告於偵查中
    之陳述、證人即告訴人、證人林鳳櫻、王秋雲、薛桔勝、邱
    珠華於偵查中之證述、臺南地檢署109年度偵字第6499號不
    起訴處分書、告訴人於108年11月7日寄送給被告之存證信函
    暨投遞記要資料、108年10月2日案發當天之監視器錄影光碟
    勘驗報告暨監視器錄影畫面截圖資料、本院108年度監宣字
    第601號、109年度家聲抗字第11號民事裁定書為其論據。 
四、訊據被告固坦承前案有於上開時間、地點，向臺南地檢署檢
    察官針對告訴人竊取本案不動產權狀及印鑑乙事，提出竊盜
    告訴等情；惟堅詞否認有何誣告犯行，辯稱：我是真的懷疑
    他們有偷東西，沒有誣告的犯意等語。辯護人之辯護意旨略
    以：108年7月至8月間，王明枝曾將本案不動產權狀及印鑑
    交予被告辦理農保，又被告與王明枝同住，故被告認知本案
    不動產權狀及印鑑係置於被告家中，而非由告訴人保管。另
    依108年10月2日案發當天監視器錄影畫面顯示，告訴人手持
    文件與本案不動產權狀極為相似，且被告之小女兒林淑惠、
    證人邱珠華分別於同日13時5分、13時26分，透過LINE通訊
    軟體告知被告本案不動產權狀及印鑑已為告訴人取走，是被
    告前案所告訴之事實，並非憑空捏造，而係基於其客觀所認
    知之事實而為告訴，被告不成立本案誣告罪等語。
五、經查：
  ㈠王明枝與林美玉為夫妻，二人育有長女即告訴人、次女王秋
    雲、三女林鳳年、四女林鳳嬌、五女林鳳櫻、長子林文欽（
    已於94年5月2日死亡）等子女；又被告為林文欽之配偶，王
    明枝、林美玉與被告、被告之子女等人一同居住於被告上址
    住處；另王明枝於108年10月2日死亡，且於同年月19日出殯
    後，告訴人於同年11月7日寄發存證信函予被告，被告復於
    同年12月5日向臺南地檢署檢察官針對告訴人竊取本案不動
    產權狀及印鑑乙事，提出竊盜告訴等情，業經被告供述在卷
    ，核與證人即告訴人、證人林鳳櫻、王秋雲於偵查中之證述
    相符，並有本院108年度監宣字第601號、109年度家聲抗字
    第11號裁定、臺南地檢署109年度偵字第6499號不起訴處分
    書、告訴人於108年11月7日寄送給被告之存證信函暨投遞記
    要資料為證，此部分事實，首堪認定。
　㈡證人即告訴人、證人林鳳櫻、王秋雲雖於偵查中均證稱王明
    枝已於108年2月中旬將本案不動產權狀及印鑑交予告訴人，
    被告亦知情等語（見他字第6324號卷第18頁反面至19頁反面
    ），惟查，被告辯稱其與王明枝同住期間，王明枝曾告知本
    案不動產權狀及印鑑之藏放位置，且其於108年7月23日曾自
    家中客廳拿取本案不動產權狀，以利辦理王明枝之農保等語
    ，業據其提出手機內於108年7月23日所拍攝之本案不動產權
    狀照片（見本院卷第78頁）為證，則上述證人所證稱告訴人
    已於108年2月中旬取得本案不動產權狀及印鑑乙節，是否與
    事實相符，即屬有疑，故被告依其前開與王明枝同住及互動
    之經驗，主觀認知本案不動產權狀及印鑑仍放置於家中，尚
    值採信。　
　㈢被告之前案告訴意旨係指稱其依監視器錄影畫面，發現告訴
    人於108年10月2日王明枝喪葬期間，在其上址住處竊取本案
    不動產權狀及印鑑，雖證人即告訴人證稱當時手持物品係毛
    巾，不是裝房地契、所有權狀等語（見警卷第7至8頁），惟
    依檢察官勘驗之當日監視器錄影畫面及翻拍照片（見偵字第
    20632號卷第19至60頁）可知，告訴人當日在被告上址住處
    外，有從他人手中接過一個金色長筒，告訴人並自該長筒取
    出數紙文件，而非質地柔軟之毛巾，且該等文件經比對後，
    確實與被告所拍攝之本案不動產權狀極為相似，則被告係以
    其親眼所見之監視器錄影畫面為據，而主觀懷疑告訴人取得
    之文件係本案不動產權狀及印鑑，自難認被告有何公訴意旨
    所指稱憑空虛構前案告訴意旨之情事。
　㈣參之被告與其小女兒林淑惠於108年10月2日之LINE對話紀錄
    內容（見本院卷第79頁），林淑惠係通知被告稱：「媽媽」
    、「所有權狀被姑姑（指告訴人）拿走了」、「阿嫂（指證
    人邱珠華）叫我跟你說」；另依被告與邱珠華（即告訴人之
    媳婦）於同日之LINE對話紀錄內容（見本院卷第81至85頁）
    ，在被告詢問：「妳婆婆（指告訴人）憑甚麼拿權狀」後，
    邱珠華回覆被告稱：「她們拿走了」、「還有印章」、「剛
    剛在搜椅子的東西」，並提及：「權狀用茶之摩手的袋子裝
    ，像是茶葉罐」等語，可知被告於108年10月2日接獲林淑惠
    及邱珠華之上開訊息，均有提及告訴人於當日取走本案不動
    產權狀及印鑑乙事，益徵被告據此懷疑告訴人可能涉及竊盜
    本案不動產權狀及印鑑乙事而提出申告，尚非全然無因。
　㈤佐以被告於108年12月5日對告訴人提出竊盜告訴之前，被告
    與告訴人等人曾於108年10月21日進行會談，談話內容如附
    表所示，有被告提出之光碟1片及本院勘驗筆錄、翻拍照片
    可證（見本院卷第170至174、187頁），依如附表所示談話
    內容，告訴人雖一再表示已由其保管本案不動產權狀及印鑑
    ，惟細繹整體脈絡，被告該日係就告訴人擅自將本案不動產
    權狀取走後如何處理乙事加以詢問，而當被告之大女兒林麗
    香質問告訴人未獲王明枝同意，即取走本案不動產權狀，並
    要求告訴人將該權狀放回「原本的地方」時，告訴人自承「
    黑對，妳阿公（即王明枝）有跟他們說放在哪裡」，王秋雲
    接著稱王明枝有叫伊去找那個盒子，且提及「所以那天我是
    不是有拿給大姊（即告訴人），說大姊給妳，這個東西是阿
    爸（即王明枝）跟我說在哪裡，這樣而已」，林麗香再次要
    求將權狀拿去放好，告訴人隨即否決，並稱本案不動產權狀
    都是在伊這裡，由伊保管，足見被告經此談話，其主觀上仍
    認知本案不動產權狀及印鑑，係告訴人於108年10月2日自其
    上址住處取走，而非王明枝於108年2月中旬交予告訴人保管
    。
  ㈥綜合前述，被告依其過往與王明枝同住、相處經驗，主觀認
    知本案不動產權狀及印鑑係放置於家中，王明枝並未交予他
    人保管，且依108年10月2日之監視器錄影畫面及上開LINE對
    話紀錄，而懷疑告訴人擅自取走本案不動產權狀及印鑑，並
    經108年10月21日與告訴人談話後，更加深疑慮，因此對告
    訴人提出前案竊盜告訴，實非全然無據，尚難認被告有何明
    知無此事而故意捏造之情事。
六、參諸上情，公訴意旨所舉之各項證據與證明方法，對於被告
    有為本案誣告犯行之證明，並未達於通常一般人均不致有所
    懷疑而得確信其為真實之程度，尚有合理性懷疑存在，本院
    自無從為有罪之論斷，核屬不能證明被告犯罪，應對被告為
    無罪之諭知，以昭審慎。
據上論斷，應依刑事訴訟法第301條第1項前段，判決如主文。
本案經檢察官陳奕翔提起公訴，檢察官丙○○到庭執行職務。
 
中　　華　　民　　國　　110 　年　　12　　月　　7 　　日
　　　　　　　　　刑事第十五庭  審判長法  官  莊政達
                                      法  官  李音儀
                                      法  官  陳貽明
以上正本證明與原本無異。
檢察官如不服本判決應於收受本判決後20日內向本院提出上訴書
，並應敘述具體理由。其未敘述上訴理由者，應於上訴期間屆滿
後20日內向本院補提理由書狀（均須按他造當事人之人數附繕本
）「切勿逕送上級法院」。
被告不得上訴。
　　　　　　　　　　　　　　　　　    書記官  洪翊學　　
中　　華　　民　　國　　110 　年　　12　　月　　7 　　日

附表：108年10月21日之談話錄音譯文
01：23  甲○○： 妳把家裡的地契都拿走，妳要看要怎麼處理講一講，因為我跟妳說，爸爸之前有在跟我說，因為她要辦過戶給優德，我當時候告訴他不要，因為小孩未成年，我不要那麼早給他辦這些東西。  01：40  乙○○○： 這個地契跟那一塊地，阿爸有交代我，母親如果過世所有權再來登記，我說沒關係，我現在不能給妳，所以我跟妳說妳也不能報遺失，我現在跟妳說，所有權狀都在我這裡。  01：51  林鳳年： 不，若是雅虹的名字，那就是她的，那給她啊。  01：52  乙○○○： 不，那是母親的名字，優德的名字我們不會拿。 　　 02：00  乙○○○： 這塊地契跟那塊地，所有權狀都在我這裡，妳們都不能說要登記，到時候，我已向你說了，我也不會向妳＊＊。  02：12  甲○○： 我都沒有拿爸爸的＊＊，因為他就交待全部過戶給優德。  02：19  乙○○○： 所有權狀就是阿母交待給我，就這樣而已，其他沒有什麼。  02：23  林麗香： 好，拿回來原本放的地方，原本放在哪裡，妳們就拿回來放，都不要去動它，阿嬤的名字就阿嬤的名字，百年之後要怎麼處理，再來說。  02：33  乙○○○： 放在我這裡，我也不會去動。 　　 02：39  林麗香： 妳就是放回去原本的地方，妳本來怎麼拿出去的，我都知道。  02：40  乙○○○： 黑對，妳阿公有跟他們說放在哪裡。 　　 02：44  甲○○： 阿爸沒有交給妳喔，妳不能說阿爸交給妳的喔。 　　 02：46  王秋雲： 我跟妳說，他跟我說放在哪裡。 　　 02：48  林麗香： 我也知道在哪裡，他有跟妳說妳可以拿嗎。 　　 02：53  王秋雲： 可以，他有說，如果我倒下去我放在哪裡，我說簿子給姊姊。  02：56  林麗香： 姑姑(指王秋雲），妳有住在這裡嗎，妳有跟我們說嗎。 　　 02：59  王秋雲： 抱歉，妳阿公打電話給我，我還沒跟妳叫我去找那個盒子。 　　 03：03  林麗香： 我阿公人躺在醫院的時候，怎麼打電話跟妳講的。 　　 03：04  王秋雲： 林麗香，妳不要跟我爭論，妳阿公叫我去找那個盒子。 　　 03：09  林麗香： 所以我說的，妳們把東西拿回來放原本的地方，妳們都知道放在哪裡，就是拿回來放好就好，都不要去動他。  03：17  乙○○○： 現在大家都講好，都我處理。 　　 03：18  林鳳嬌： 都給阿姊處理就好。  03：22  林鳳嬌： 現在說這個都沒意義，人都倒下去了。 　　 03：24  王秋雲： 林麗香，我怎麼會知道阿爸放在哪裡，阿爸星期一打電話給我，星期二也打給我，星期三摔死，我今天都不跟你們講，給姊姊處理就好。  03：37  乙○○○： 現在所有權狀都在我這裡。 　　 03：40  林麗香： 好，就算跟妳講又怎樣，我的意思是都不要吵，東西都放回去原本的地方。  03：48  乙○○○： 不用。 　　 03：48  林鳳嬌： 這樣不安全。 　　 03：49  林麗香： 什麼叫不安全，他如果不說，別人會知道嗎？ 　　 03：55  林鳳嬌： 這樣不能啊，如果蟲吃掉怎麼辦？ 　　 03：57  王秋雲： 阿爸有跟我說，所以那天我是不是有拿給大姊，說大姊給妳，這個東西是阿爸跟我說在哪裡，這樣而已。  04：09  林鳳櫻： 還有一個阿嬷啦。 　　 04：10林麗香： 我知道還有一個阿嬤，所以我說東西拿去放好。 　　 04：15  乙○○○： 不管。 　　 04：19  王秋雲： 我又不住在這裡，來來來，交待給姊姊處理就好。 　　 04：24  乙○○○： 我跟妳說就是都在我這裡，妳要使用，妳要用什麼跟我說啊，妳若說要拿去怎樣，我是不可能讓妳拿去借錢的，這地契是我來管就好。